【裁判字號】    91,訴,481
【裁判日期】    920408
【裁判案由】    違反著作權法
【裁判全文】
臺灣基隆地方法院刑事判決                          九十一年度訴字第四八一號
    公  訴  人  臺灣基隆地方法院檢察署檢察官
    被      告  甲○○
右被告因違反著作權法案件，經檢察官聲請以簡易判決處刑（九十一年度偵字第一二
四九號），本院改依通常程序審理，判決如左：
    主  文
甲○○以明知為侵害著作權之物，意圖營利而交付之方法侵害他人著作權為常業，處
有期徒刑壹年，緩刑肆年。
扣案如附表二所示之遊戲光碟片參拾壹片、遊戲光碟目錄拾貳本、會員及帳冊貳本均
沒收。
    事  實
一、甲○○係位於基隆市○○○路一三五巷二十一弄底層一之七號之「小騎士電視遊
    樂器店」實際上負責人（名義上負責人：林連祺），明知如附表一所示之商標，
    係附表一所示商標權人向經濟部中央標準局（現改制為經濟部智慧財產局）申請
    核准取得擁有商標專用權之物，指定使用附表一所示商品，且皆仍於商標專用期
    間內，未經附表一所示商標專用權人之同意或授權，不得於同一或類似商品，使
    用相同或近似之商標圖樣；而附表二所示遊戲光碟電腦程式著作物，係附表二所
    示之著作權人在我國擁有著作權之電腦程式著作物，該電腦程式著作物，非經附
    表二所示著作權人之授權，不得擅自重製、散布或意圖營利而交付，詎其竟基於
    常業之犯意，自民國九十一年二月六日起，在「小騎士電視遊樂器店」內，明知
    綽號「阿洞」真實姓名不詳之成年男子所販售之附表二所示電視遊樂器遊戲光碟
    片，均係意圖欺騙他人，於同一商品上使用相同於附表一所示商標圖樣之仿冒商
    標商品（如附表二編號二、四、六、十一、十三、十四、十五仿冒遊戲光碟外包
    裝，印有如附表一所示之商標圖樣，而附表二所示之仿冒遊戲光碟透過電視遊樂
    器執行時，在電視畫面亦各出現擅自製作之如附表一所示商標圖樣，其詳細侵害
    情狀如附表三所示），且如附表二仿冒之扣案遊戲光碟片三十一片，係未經附表
    二所示著作權人授權或同意而擅自重製之侵害著作權重製物，竟仍基於販賣之仿
    冒商標商品，及意圖營利而交付侵害著作權之物為常業之犯意，以ＰＳ遊戲光碟
    舊片每片新台幣（下同）二十元、新片每片三十元、ＰＳ二遊戲光碟ＶＣＤ每片
    七十元、ＤＶＤ每片二百元之價格購入附表二所示侵害他人商標權與著作權之仿
    冒遊戲光碟三十一片，再以ＰＳ遊戲光碟每片五十元、ＰＳ二ＶＣＤ每片約二百
    元、ＤＶＤ每片二百元之價格販售交付於不特定之人或意圖販賣而陳列，並以此
    為常業。嗣於九十一年三月二十七日下午四時二十分許，經警持本院法官所簽發
    之搜索票在前開處所扣得遊戲光碟片七百十一片（其中包含如附表二所示仿冒遊
    戲光碟共三十一片）、遊戲光碟目錄十二本、會員及帳冊二本，始知悉上情。
二、案經日商新力娛樂股份有限公司訴由內政部警政署保安警察第二總隊第二大隊第
    一中隊報請臺灣基隆地方法院檢察官偵查起訴。
    理  由
一、訊據被告甲○○坦承前開犯行不諱。核與告訴人代理人指述相符。而附表二所示
    遊戲光碟片發行日期為九十一年一月一日以後者，因我國已加入世界貿易組織（
    ＷＴＯ）故與其他會員國包括日本國間，已有互惠約定，則日本國之著作物在我
    國依據著作權法第四條第一項第二款當然受我國著作權法保護；而發行日期在九
    十一年十二月三十一日以前者，因該著作物在日本國首次發行後，在我國亦同步
    發行，此業據證人本間和彥即香港商乙○○○娛樂有限公司台北分公司之負責人
    證陳，附表二所示之遊戲光碟日本與臺灣之發行日期均同步等語。暨有著作權證
    明資料、著作權人在台灣委由總代理商與日本同步銷售與公開散布之首次發行日
    一覽表、進貨單、發票、出貨單等文件在卷可參，是以依據著作權法第四條第一
    項第一款，亦同受我國著作權法之保護。至附表一所示之商標，有中華民國商標
    註冊證在卷可憑，足認附表一所示商標乃為受商標法保護之商標。被告販售及交
    付遊戲光碟片確實侵害他人之商標權、著作權，並有如附表二所示仿冒遊戲光碟
    三十一片、遊戲光碟目錄十二本、會員及帳冊二本扣案可稽，告訴代理人勘驗侵
    害著作權及商標權之盜版光碟相片一百零四禎暨報告一份、查獲現場相片二禎、
    「小騎士電視遊樂店」基隆市政府營利事業登記證一紙在卷可佐。本件事證已臻
    明確，被告犯行已堪認定，應依法論科。
二、按商標之使用，係指為行銷之目的，將商標使用於商品或其包裝、容器、標帖、
    說明書、價目表或其他類似物件上，而持有、陳列或散布，商標法第六條第一項
    定有明文；而透過電磁作用，如以遊樂器、光碟機；電腦主機之操作為媒介，始
    於電視、電腦或遊戲螢幕上出現商標圖樣者，其標示型態足使一般商品購買人認
    識其表彰商品之來源者，解釋上應認屬商標法第六條第一項所規範之「其他類似
    物件」之範疇。核被告甲○○所為，係違反著作權法第八十七條第二款之規定，
    犯同法第九十三條第三款、第九十四條之罪，並犯商標法第六十三條之罪。其意
    圖散布而持有侵害著作權物之低度行為，應為意圖營利而交付侵害著作權物之高
    度行為所吸收，不另論罪。其連續多次販售侵害著作權物之犯行，均以經營「小
    騎士電視遊戲器店」之營業為目的之常業犯，多次犯行為常業犯之本質，不另為
    成立連續犯；惟其連續多次販售侵害商標權商品之犯行，均係時間緊接，所犯構
    成要件相同之罪名，顯係基於概括犯意為之，為連續犯，應加重其刑。又其一行
    為犯著作權法第九十四條、商標法第六十三條之罪，侵害二法益，係想像競合犯
    ，應依刑法第五十五條規定從一重之著作權法第九十四條處斷。爰審酌被告犯罪
    之時間不長，但販售仿冒品對社會交易秩序及我國保護智慧財產權之國際形象危
    害甚大，犯後坦承犯行態度良好等一切情狀，量處有期徒刑如主文所示之刑。又
    查被告前未曾受有期徒刑以上刑之宣告，有台灣高等法院被告全國前案紀錄表附
    卷可稽，其犯罪後已深知悔悟，本院認其經此教訓後，當知警惕，應無再犯之虞
    ，因認其所宣告之刑，以暫不執行為適當，併予宣告緩刑四年，以勵來茲而啟自
    新。扣案附表二所示（除編號十七者外，因該部分並未侵害任何商標權）共計三
    十片遊戲光碟片，為侵害他人商標權之物，依據商標法第六十四條規定，不問是
    否被告所有應予沒收。扣案附表二編號十七之光碟片一片、遊戲光碟目錄十二本
    、會員及帳冊二本，均乃交付侵害他人著作權之犯罪所用之物，且為被告所有，
    依刑法第三十八條第一項第二款亦應予沒收。至扣案附表二所示遊戲光碟片三十
    一片光碟片外其餘扣案共計六百八十片遊戲光碟片，未據公訴人起訴，不在本院
    審理範圍內，附此敘明。
據上論結，應依刑事訴訟法第四百五十二條、第二百九十九條第一項前段、商標法第
六十三條、第六十四條，著作權法第八十七條第二款、第九十三條第三款、第九十四
條，刑法第十一條前段、第五十六條、第五十五條、第七十四條第一款、第三十八條
第一項第二款，判決如主文。
本案經檢察官李辛茹到庭執行職務。
中        華        民        國    九十二    年    四    月    八      日
                                  台灣基隆地方法院刑事第二庭
                          法  官    王  翠  芬
右正本證明與原本無異。
對於本件判決如有不服，應於收受送達後十日內，向本院提出上訴書狀，上訴於臺灣
高等法院，並按他造當事人之人數附具繕本。
                                        書記官    陳  碧  玉
中        華        民        國    九十二    年    四    月    十      日
附錄論罪法條
商標法第六十三條：
明知為前條商品而販賣、意圖販賣而陳列、輸出或輸入者，處一年以下有期徒刑、拘
役或科或併科新臺幣五萬元以下罰金。
著作權法第九十四條：
以犯第九十一條、第九十二條或第九十三條之罪為常業者，處一年以上七年以下有期
徒刑，得併科新台幣四十五萬元以下罰金。


司法院資訊處製作；財團法人民間司法改革基金會備份。
